【裁判字號】    94,易,1663
【裁判日期】    950630
【裁判案由】    違反商標法
【裁判全文】
臺灣臺北地方法院刑事判決              94年度易字第1663號
    公  訴  人  臺灣臺北地方法院檢察署檢察官
    被      告  甲○○
    選任辯護人  李佩昌律師
上列被告因違反商標法案件，經檢察官提起公訴（九十四年度偵
續字第一六四號），本院判決如下：
    主  文
甲○○連續未得商標權人同意，於同一之服務，使用近似於其註
冊商標之商標，有致相關消費者混淆誤認之虞，處罰金新臺幣陸
萬元，如易服勞役，以新臺幣玖佰元即銀元參佰元折算壹日。緩
刑貳年。
扣案如附表所示之物均沒收之。
    事  實
一、甲○○係「婕卡國際有限公司」（址設臺北市○○○路二十
    二號九樓、九樓之一，名義負責人為謝文哲，下稱「婕卡公
    司」）、「龍樺時尚事業有限公司」（址設臺北市○○○路
    ○段八十七之一號一樓，名義負責人為謝孟儒，下稱龍樺公
    司）之實際負責人，明知「美麗佳人」商標圖樣，係「今啟
    麗美容股份有限公司」（合併於「媚婷峰美容股份有限公司
    」，下稱今啟麗公司）向經濟部智慧財產局申請註冊，而取
    得指定使用於美顏、化妝、三溫暖、按摩等類服務之商標專
    用權（註冊證號：00000000號；註冊日期：民國八
    十五年十一月十六日；專用期限：九十五年十一月十五日；
    指定使用服務名稱：美髮、髮型設計、美顏、化妝、三溫暖
    、按摩、減肥、美容諮詢顧問），現仍於商標專用期間內，
    未經商標權人之同意或授權，不得擅自於同一之服務，使用
    近似之註冊商標，致令消費者有混淆誤認之虞，竟自九十二
    年九月間起，迄九十三年七月間，以婕卡公司及龍樺公司，
    經營美容護膚、SPA三溫暖、按摩等事業，而基於侵害他人
    商標權之概括犯意，未經商標權人之同意或授權，連續先在
    桃園縣中壢市○○路○段四五○號家樂福賣場設立「marie
    claire美麗佳人化妝品」門市，設有美容護膚室，提供與上
    開註冊商標指定使用之服務同一之美顏、化妝服務，而在該
    商店之廣告物上使用近似於上開註冊商標圖樣之「marie cl
    aire美麗佳人」商標；復在臺北市○○○路二十二號九樓，
    設立「marie claire美麗佳人化妝品SPA會館」，提供與上
    開註冊商標指定使用之服務同一之美顏、三溫暖、按摩服務
    ，而在該商店之廣告DM、名片及禮券上使用近似於上開註冊
    商標之「marie claire美麗佳人」商標，均有致相關消費者
    混淆誤認之虞，嗣今啟麗公司經消費顧客反應而循線查知上
    情。
二、案經今啟麗公司訴由臺灣臺北地方法院檢察署檢察官偵查起
    訴。
    理  由
一、上揭事實，業據被告甲○○於本院審理中坦承不諱（見本院
    九十五年六月八日審理筆錄），並經告訴代理人宋嬅玲律師
    、李宏文律師於警詢及偵查中指述、證人即消費顧客江佳靜
    於偵查中證述綦詳（該等被告以外之人於審判外之陳述，經
    被告於審理中表示同意引用為本案證據，有本院九十五年六
    月八日審理筆錄可稽，依刑事訴訟法第一百五十九條之五第
    一項之規定，均有證據能力），並有卷附「美麗佳人」商標
    之經濟部智慧財產局商標檢索服務資料、婕卡公司及龍樺公
    司之公司基本資料查詢表、「marie claire美麗佳人化妝品
    」門市及「marie claire美麗佳人化妝品SPA會館」之外觀
    相片共六紙、「marie claire美麗佳人化妝品SPA會館」之
    廣告DM、名片及禮券共五紙、以龍樺公司名義開立之統一發
    票乙紙可稽（見臺灣臺北地方法院檢察署九十三年度他字第
    五八四七號卷第四至十二頁、本院卷第四三至四八頁），足
    認被告於審理中出於任意性之自白，與事實相符而堪採信；
二、(一)按所謂商標近似，係以具有普通知識之商品購買人，於購
    買時，施以普通所用之注意，猶不免有混同誤認之虞者而言
    ，故將兩商標並置一處細為比對雖有差別，而異時異地分別
    視察，足認具有普通知識經驗之商品購買人，於購買時施以
    普通所用之注意，猶有混同誤認之虞者，仍不得謂非近似；
    又判斷兩商標之近似與否，應隔離而為主要部分或通體之觀
    察，視是否足以引起混同誤認為斷（最高法院二十一年上字
    第一○七三號判例、四十九年臺上字第二六二七號判例，最
    高行政法院二十七年判字第七號、五十五年判字第二二一號
    、五十年判字第二號判例意旨參照），查本件被告使用之「
    marie claire美麗佳人」商標圖樣上之中文「美麗佳人」，
    與告訴人享有商標權之註冊商標圖樣「美麗佳人」相同，經
    異時異地隔離觀察，「marie claire美麗佳人」及「美麗佳
    人」商標之整體外觀近似，構成商標之近似；(二)又查告訴人
    之「美麗佳人」註冊商標所指定使用之服務為美髮、髮型設
    計、美顏、化妝、三溫暖、按摩、減肥、美容諮詢顧問，而
    本件被告將「marie claire美麗佳人」商標，於其經營化妝
    品門市提供美顏、化妝服務時，及經營SPA會館提供美顏、
    三溫暖、按摩服務時使用，而該美顏、化妝、三溫暖、按摩
    服務，均屬告訴人註冊商標所指定使用之服務，堪認係同一
    之服務；(三)再查本件被告使用之商標圖樣含有與告訴人註冊
    商標圖樣完全相同之字樣，兩者商標近似之程度甚高，且係
    使用於同一之服務上，顯有造成相關消費者對於商標所表彰
    服務之來源產生混淆誤認之虞；甚且依前述證人即消費顧客
    江佳靜於偵查中證稱：伊到臺北市○○○路的「美麗佳人」
    去作護膚服務，隔天覺得不舒服，去桃園中壢告訴人媚登峰
    關係企業抱怨，伊以為臺北店是分店，後來才發現不是等情
    （見臺灣臺北地方法院檢察署九十四年度偵續字第一六四號
    卷第六六、六七頁），被告於同一之服務，使用近似於告訴
    人註冊商標之行為，實際上已造成相關消費者之混淆誤認甚
    明。本件被告之犯罪事證明確，應依法論科。
三、查被告未得商標權人同意，於同一之服務，使用近似於註冊
    商標之商標，有致相關消費者混淆誤認之虞，核被告所為，
    係犯商標法第八十一條第三款之侵害他人商標權罪。被告先
    後多次於同一之服務使用近似於他人註冊商標之商標，時間
    緊接，方法相同，觸犯構成要件相同之罪名，顯係基於概括
    犯意為之，應依連續犯之規定論以一罪，並加重其刑。被告
    上開行為係觸犯商標法第八十一條第三款之侵害他人商標權
    罪，業如前述，起訴書所犯法條欄記載被告係犯商標法第八
    十一條第一款之於同一之服務使用相同之註冊商標之侵害他
    人商標權罪，尚有誤會，惟業經本院於審理中向被告諭知其
    行為可能觸犯商標法第八十一條第三款犯罪（見本院九十五
    年六月八日審理筆錄），併為敘明。爰審酌被告未尊重商標
    專用權人之權利及消費者利益，對於智慧財產權保護之觀念
    不足，惟於犯罪後坦承不諱，且已與告訴人達成和解，有告
    訴人提出之和解書乙紙附卷可稽，暨被告犯罪之動機、目的
    、手段、生活狀況、品行、智識程度、犯罪所得之利益等一
    切情狀，量處如主文所示之刑，並諭知易服勞役之折算標準
    。另查被告前未曾受有期徒刑以上刑之宣告，有臺灣高等法
    院被告前案紀錄表在卷可參，因一時失慮而觸犯本案犯行，
    於犯罪後坦承犯行，表示悔意，並盡力與告訴人達成和解，
    經告訴人於審理中表明諒解及不再追究之意，本院審酌上情
    ，認被告經此偵審程序及刑之宣告後，當知所警惕，信無再
    犯之虞，本院認前開對其所宣告之刑以暫不執行為適當，爰
    併宣告緩刑二年，以啟自新。末查扣案如附表所示之廣告DM
    、名片及禮券（見本院卷第四三至四七頁），為被告犯商標
    法第八十一條之罪所提供於服務使用之物品，不問屬於犯人
    與否，爰均依商標法第八十三條規定宣告沒收之。
據上論斷，應依刑事訴訟法第二百九十九條第一項前段，商標法
第八十一條第三款、第八十三條，刑法第四十二條第二項、第七
十四條第一款，罰金罰鍰提高標準條例第二條，現行法規所定貨
幣單位折算新臺幣條例第二條，判決如主文。
本案經檢察官林良蓉到庭執行職務
中    華    民    國  九十五  年    六    月  三十    日
                  刑事第八庭審判長法  官  陳  德  民
                                  法  官  陳  芃  宇
                                  法  官  孫  曉  青
以上正本證明與原本無異。
如不服本判決應於送達後十日內向本院提出上訴狀。
                                  書記官  郭  錦  賢
中    華    民    國  九十五  年    六    月  三十    日
附錄本案論罪科刑法條全文
商標法第八十一條
未得商標權人或團體商標權人同意，有下列情形之一者，處三年
以下有期徒刑、拘役或科或併科新臺幣二十萬元以下罰金：
一  於同一商品或服務，使用相同之註冊商標或團體商標者。
二  於類似之商品或服務，使用相同之註冊商標或團體商標，有
    致相關消費者混淆誤認之虞者。
三  於同一或類似之商品或服務，使用近似於其註冊商標或團體
    商標之商標，有致相關消費者混淆誤認之虞者。
附表
┌────┬──────────┬─────┐
│ 名  稱 │  其上之商標圖樣    │ 數   量  │
├────┼──────────┼─────┤
│ 廣告DM │marie claire美麗佳人│ 二   紙  │
├────┼──────────┼─────┤
│ 名  片 │marie claire美麗佳人│ 二   紙  │
├────┼──────────┼─────┤
│ 禮  券 │marie claire美麗佳人│ 一   紙  │
└────┴──────────┴─────┘


司法院資訊處製作；財團法人民間司法改革基金會備份。
